臺灣高等法院刑事判決
111年度上訴字第2768號
上  訴  人  
即  被  告  陳冠翰



選任辯護人  馬承佑  律師
            歐陽弘  律師
上列上訴人因洗錢防制法等案件，不服臺灣桃園地方法院111年
度審易字第167號，中華民國111年3月15日第一審判決（起訴案
號：臺灣桃園地方檢察署110年度偵字第39888號）提起上訴，本
院判決如下：
    主  文
原判決撤銷。
陳冠翰犯附表編號1、2之罪，各處附表「主文欄」所示之刑。應
執行有期徒刑柒月，併科罰金新臺幣壹萬肆仟元，罰金如易服勞
役，以新臺幣壹仟元折算壹日。
扣案新臺幣貳萬玖仟零貳拾柒元、iPHONE手機壹支均沒收。　　
　　事  實
一、陳冠翰與不詳姓名年籍成年人，共同基於詐欺取財及掩飾、
    隱匿不法款項之洗錢犯意聯絡，由陳冠翰擔任取款「車手」
    ，負責領取被害人遭詐欺後所匯入「人頭帳戶」之款項。嗣
    該不詳之人於民國110年10月29日以附表所示方式，詐欺陳
    萃華、林岱怡，使2人陷於錯誤，分別匯入附表所示金額於
    該不詳之人指定之中華郵政000-00000000000000號帳戶（下
    稱本案帳戶），陳冠翰即持本案帳戶之提款卡，於
　　110年10月29日晚間8時20分許，前往桃園市○○區○○○路000號
    台北富邦銀行東林口分行自動提款機提領共新臺幣（下同）
    14萬9000元。嗣經巡邏員警察覺有異，經盤查，將陳冠翰以
    現行犯逮捕，並扣得贓款14萬9000元、本案帳戶之提款卡、
    其所有之iPHONE手機1支（IMEI碼：000000000000000、0000
    00000000000）及Redmi手機1支（IMEI碼：000000000000000
    號）。
二、案經陳萃華、林岱怡訴由桃園市政府警察局龜山分局報請臺
    灣桃園地方檢察署檢察官偵查起訴。
    理  由
一、認定犯罪事實所憑證據及理由：
    被告陳冠翰對於犯罪事實，警詢、偵查及原審審理時均坦白
    承認：其以telegram通訊軟體與年約00歲某男性接洽、相約
    見面，由該男子逐次交付提款卡，其提款後將提款卡及款項
    交付該同一男子，其知悉係詐騙等語(見偵卷第20至22頁，
    第96、97頁，原審卷第57、58頁），核與證人即告訴人陳萃
    華、林岱怡之證述大致相符，並有陳萃華、林岱怡提供之匯
    款明細、陳萃華提供之詐騙電話翻拍照片、桃園市政府警察
    局龜山分局扣押筆錄、扣押物品目錄表、刑案現場照片可憑
    。足認被告任意性自白與事實相符，可以採信。綜上，本件
    事證明確，應依法論科。
二、論罪：
    洗錢防制法於105年12月28日修正公布，106年6月28日施行
    （下稱新法）。新法第14條第1項一般洗錢罪，只需有第2條
    各款所示洗錢行為之一，而以第3條規定之特定犯罪作為聯
    結罪即成立。核被告就附表所為，均係犯刑法第339條第1項
    詐欺取財罪、洗錢防制法第2條第2款、第14條第1項一般洗
    錢罪。公訴意旨雖漏未論及洗錢防制法第2條第2款、第14條
    第1項一般洗錢罪，然此部分與起訴事實具有想像競合之裁
    判上一罪關係，經原審及本院審理時告知被告，並無礙被告
    防禦權，自得併予審理。
    被告與該成年男子具有犯意聯絡及行為分擔，均為共同正犯
    。被告就附表編號1、2所為，均係以一行為同時觸犯詐欺取
    財及洗錢罪，為想像競合犯，應依刑法第55條規定，分別從
    一重論以洗錢防制法第14條第1項洗錢罪。又附表編號1、2
    犯行，被害人不同，詐騙行為時間、手段與目的各具獨立性
    ，犯意各別，行為互異，應分論併罰。被告上訴辯稱：其所
    為應屬接續犯一罪云云，難認有據。又被告對於犯罪事實，
    於警詢、偵查、原審及本院審理時均自白（偵卷第97頁，原
    審卷第53頁，本院卷第108頁），均依洗錢防制法第16條第2
    項規定減輕其刑。
三、撤銷改判及科刑審酌事項：
(一)原審為被告科刑判決之諭知，固非無見。惟查：1、原判決
    認定被告所為應從一重論以犯洗錢防制法第14條第1項洗錢
    罪，並於偵審中均自白，然未依洗錢防制法第16條第2項規
    定減刑。2、扣案現金扣除已發還被害人陳萃華、林岱怡剩
    餘之2萬9027元（149000元-99987元-19986元=29027元，詳
    下沒收部分所述），核屬洗錢犯罪標的物，不問是否屬被告
    所有，應依洗錢防制法第18條第1項規定宣告沒收，原判決
    未予宣告沒收，亦有未當。至原審於判決後，經林岱怡聲請
    ，發還予林岱怡部分，為判決後所生之情事，原判決未及 
    審酌。被告上訴意旨略稱：被害人的損害均因發還程序而獲
    填補，被告另與被害人陳萃華達成和解，陳萃華已撤回對被
    告之刑事附帶民事訴訟，請從輕量刑云云。然查，陳萃華遭
    詐騙之款項，由原審以111年度審聲字第6號裁定發還，因而
    未予宣告沒收，已經原判決敘明，亦即陳萃華係因原審裁定
    發還其遭詐欺之上開款項而撤回刑事附帶民事訴訟，並非被
    告另與陳萃華和解。被告上訴請求從輕量刑，雖無理由，然
    原判決既有上述可議，自應撤銷改判。
(二)審酌被告不思依循正途獲取穩定經濟收入，貪圖不法錢財，
    價值觀念偏差，擔任「車手」屬詐欺及洗錢犯行不可或缺的
    角色，衡酌其所陳因積欠他人款項之犯罪動機、目的手段、
    犯罪所得，被害人所受損害，以及自陳之智識程度、家庭經
    濟狀況及坦承犯行之犯後態度等一切情狀，分別量處如附表
    主文欄所示之刑及定其應執行刑如主文，並均諭知罰金如易
    服勞役之折算標準。
四、關於沒收：
(一)扣案現金14萬9000元，其中9萬9987元、1萬9986元已經原審
    先後以111年度審聲字第6號、111年度審聲字第14號裁定發
    還予2被害人（原審卷第119、123頁），不予宣告沒收。剩
    餘之2萬9027元，核屬洗錢犯罪之標的物，不問是否屬被告
    所有，應依洗錢防制法第18條第1項規定宣告沒收。
(二)扣案iPHONE手機為被告所有，供被告聯繫共犯所用，已經被
    告明確供述（原審卷第58頁），依刑法第38條第2項前段規
    定宣告沒收。
(三)扣案Redmi手機雖屬被告所有，然被告供稱該手機並未用以
    聯繫詐騙犯行（原審卷第58頁），又非違禁物，無證據證明
    與本案犯罪事實有關，不予宣告沒收。又扣案本案提款卡，
    係被告聽從共犯指示用以提領詐得款項，但因被害人報警之
    後，上開帳戶均已列為警示帳戶，並停止原有提款卡功能，
    已無再次用於實行詐騙之風險而無刑法上重要性，不另宣告
    沒收。
(四)公訴意旨雖聲請沒收犯罪所得4000元，然被告於警詢、偵查
    供稱：我於110年10月28日提款後，拿到4000元報酬，該男
    子跟我說今天先這樣就好，昨（29）日做的還沒拿到錢等語
    （偵卷第21、95頁反面），參之員警係於110年10月29日當
    場查獲正在提款之被告，難認上開4000元報酬與本案具有關
    聯性，既非被告於本案之犯罪所得，自不予宣告沒收。
據上論斷，依刑事訴訟法第369條第1項前段、第364條、第299條
第1項前段，判決如主文。
本案經檢察官詹佳佩提起公訴，檢察官高嘉惠到庭執行職務。
中　　華　　民　　國　　111 　年　　9 　　月　　29　　日
  　　　　　　　　　刑事第十四庭審判長法　官  林孟宜
  　　　　　　　　　　　　　　  　　  法　官  楊明佳
    　　　　　　　　　　　　　　  　  法　官　郭豫珍　
以上正本證明與原本無異。
如不服本判決，應於收受送達後20日內向本院提出上訴書狀，其
未敘述上訴之理由者並得於提起上訴後20日內向本院補提理由書
（均須按他造當事人之人數附繕本）「切勿逕送上級法院」。
                                      書記官  葉書豪
中　　華　　民　　國　　111 　年　　9 　　月　　29　　日
附錄：本案論罪科刑法條全文　　
中華民國刑法第339 條
意圖為自己或第三人不法之所有，以詐術使人將本人或第三人之
物交付者，處5 年以下有期徒刑、拘役或科或併科50萬元以下罰
金。
以前項方法得財產上不法之利益或使第三人得之者，亦同。
前二項之未遂犯罰之。　　
　
洗錢防制法第14條
有第二條各款所列洗錢行為者，處 7 年以下有期徒刑，併科新
臺幣 5 百萬元以下罰金。
前項之未遂犯罰之。
前二項情形，不得科以超過其特定犯罪所定最重本刑之刑。

附表：犯罪事實及主文
編號 被害人 詐騙時間 詐騙手法 匯款時間 匯款金額          主  文  1 陳萃華 110年10月29日 下午6時6分許 佯稱網路購物設定錯誤云云。 110年10月 29日 晚間7時24分許 9萬9987元 陳冠翰共同犯洗錢防制法第十四條第一項洗錢罪，處有期徒刑肆月，併科罰金新臺幣玖仟元，罰金如易服勞役，以新臺幣壹仟元折算壹日。  2 林岱怡 110年10月29日 下午5時許 佯稱網路購物設定錯誤云云。 110年10月 29日 晚間7時52分許 1萬9986元 陳冠翰共同犯洗錢防制法第十四條第一項洗錢罪，處有期徒刑叁月，併科罰金新臺幣柒仟元，罰金如易服勞役，以新臺幣壹仟元折算壹日。